【裁判字號】    97,交聲,322
【裁判日期】    970519
【裁判案由】    交管條例聲異
【裁判全文】
臺灣板橋地方法院交通事件裁定         97年度交聲字第322號
原處分機關  交通部公路總局臺北區監理所板橋監理站
異  議  人
即受處分人  甲○○
上列受處分人因違反道路交通管理處罰條例案件，對於交通部公
路總局臺北區監理所板橋監理站於97年2 月13日所為之處分（原
處分案號：板監裁字裁41-CG0000000號）聲明異議，本院裁定如
后：
    主  文
原處分撤銷。
甲○○汽車駕駛人，行車速度超過規定之最高時速，處罰鍰新臺
幣壹仟肆佰元，並記違規點數壹點。
    理  由
一、原處分意旨略以：異議人即受處分人甲○○於民國96年10月
    3 日11時7 分許，騎乘車牌號碼NT2-490 號重型機車，行經
    臺北縣汐止市新台五線17.5公里處（基隆往臺北方向），經
    警以雷射測速照相儀器測得行車速度達81公里，該路段限速
    60公里，超速21公里（超速20公里以上未滿40公里），為警
    拍照存證後製單逕行舉發，嗣經原處分機關查證違規屬實，
    爰依道路交通管理處罰條例第40條之規定，就該次違規行為
    ，裁處罰鍰新臺幣1400元。
二、異議意旨略以：異議人於96年10月3 日上午，騎乘車牌號碼
    NT2-490 號重型機車，行經汐止市新台五線17.5公里處，為
    警以移動式測速照相儀器測得超速違規。惟按對於行車速度
    超過規定之最高速限或低於規定之最低速限之違規行為，採
    用固定或非固定式科學儀器取得證據資料證明者，於一般道
    路須至少於100 公尺，於高速公路、快速公路須至少於300
    公尺前，明顯標示之，道路交通管理處罰條例第7 條之2 第
    3 項有明文規定；本件經異議人申訴後，舉發機關函覆異議
    人認為執勤員警確有依規定放置警示標誌，惟異議人認為當
    時警員是否有依規定放置警示標誌及警員是否有站於明顯處
    所執行測速，均無法證明，則該採證照片是否為警員偷拍所
    取得？為此，實難甘服，爰依法聲明異議，請求撤銷原處分
    云云。
三、按汽車駕駛人，行車速度，超過規定之最高時速，或低於規
    定之最低時速，除有第43條第1 項第2 款情形外，處新臺幣
    1200元以上2400元以下罰鍰；汽車駕駛人有道路交通管理處
    罰條例第40條情形者，除依原條款處罰鍰外，並記違規點數
    1 點，道路交通管理處罰條例第40條、第63條第1 項第1 款
    分別定有明文。復按汽車駕駛人之行為經以科學儀器取得證
    據資料證明其行為違規，當場不能或不宜攔截製單舉發者，
    得逕行舉發；又該科學儀器應採固定式，並定期於網站公布
    其設置地點，但汽車駕駛人之行為屬行車速度超過規定之最
    高速限或低於規定之最低速限者，不在此限；對於行車速度
    超過規定之最高速限或低於規定之最低速限之違規行為，採
    用固定或非固定式科學儀器取得證據資料證明者，於一般道
    路須至少於100 公尺，於高速公路、快速公路須至少於300
    公尺前，明顯標示之，道路交通管理處罰條例第7 條之2 第
    1 項第7 款、第2 項第9 款、第3 項亦分別有所規定。
四、經查：本案異議人甲○○於上揭時、地騎乘車牌號碼NT2-49
    0 號重型機車，經警以測速照相儀器測得超速21公里違規之
    事實，已為異議人所不爭，而本件舉發員警於上開時地執勤
    時，確有將移動式之警示標誌豎立於測速器前100 公尺以上
    距離，且測速器前300 公尺處亦設有「前有測速照相」之固
    定式警示標誌等情，業據證人即負責本案舉發之臺北縣政府
    警察局交通隊警員乙○○到庭具結證稱：異議人的重型機車
    在96年10月3 日11時7 分許，經過汐止市新台五線17.5公里
    基隆往台北處，被雷射測速器測到超速，當時所使用的測速
    器是移動的，架設在路邊，由警員執行勤務時帶到該處，當
    時有豎立警告標示，在路面亦有標示速限60公里，並且在分
    隔島上懸掛速限60公里的圓形標誌，另外還有「前有測速照
    相」之警告標示豎立在路邊，當時測速器離「前有測速照相
    」的標誌大約300 公尺，該「前有測速照相」標誌設在新台
    五線的17.8公里處，這是屬於固定式的警示標誌，而移動式
    的測速器是放在17.5公里處，另外亦有移動式警示標誌，也
    會在離測速器100 公尺以上距離豎立警示標誌，交通隊在執
    行勤務時，一定會再設立移動式的警示標誌等語綦詳（見本
    院卷第24頁、第25頁），復有證人乙○○所提上開違規地點
    固定式警示標誌之照片3 幀在卷可佐；衡諸證人乙○○與異
    議人間，不僅未有任何怨隙，且係毫不相識之人，衡情證人
    乙○○應無設詞攀誣，或虛構違規事實以陷害異議人之理。
    況警員執行公務時，本身即受有行政懲處責任之監督，且其
    到庭具結作證，更係以刑事責任擔保其證言之真實性，再參
    諸交通警察或依法令執行交通稽查任務人員，開單舉發違反
    道路交通管理處罰條例所列之違規事實，經公路主管機關或
    警察機關所為之裁決處罰，本質上為行政處分，係公務員基
    於職務上權力，依法就特定之具體事件所為具公法上效果之
    單方行政行為。基於公務員為公法上行為具有公信力之原則
    ，該行政處分當可被推定為真正，且其據以依法處分之事實
    認定，亦應可推定為正確無誤，故本此公信原則，立法者乃
    賦予行政機關制定違反道路交通事件統一裁罰標準及處理細
    則，使執勤警員得當機處分以達其維護交通秩序、安全之行
    政目的。反之，若謂公務員一切行政行為均需預留證據以證
    其實，則國家行政勢必窒礙難行，據此，刑事訴訟法就犯罪
    證據有關之規定中與屬行政秩序罰之交通違規裁罰本質不合
    之部分，自不在準用之列。從而，交通違規行政爭訟之舉證
    責任原理，應非如刑事案件中，必須超越任何合理懷疑，始
    可為有罪判決之嚴格程度，而係應與民事訴訟之舉證責任原
    理相類似，亦即基本上應就行政機關與人民所各自主張有利
    於己之事實，分配其應盡之舉證責任，而非逕予準用刑事訴
    訟法上之「無罪推定」原則，此觀諸行政訴訟法第136 條規
    定行政訴訟程序準用民事訴訟法第277 條舉證責任分配原則
    之立法意旨，即可明瞭，故證人乙○○警員本其維護交通秩
    序、安全職責所為之本件舉發，自應受到合法、正確之推定
    ，且其到庭具結作證，更係以刑事責任擔保其證言之真實性
    ；再者，本案異議人並未就其上開所辯提供任何可資調查之
    事證，以佐證其所辯之內容，且經核亦無任何證據足資證明
    本件執勤警員確有捏造事實違法取締之情事，故證人乙○○
    警員本其維護交通秩序、安全職責所為之本件舉發，自應受
    到合法、正確之推定。綜上所述，異議人並無提出任何證據
    方法以供本院調查，且無任何證據證明員警之舉發有何違誤
    情事，是異議人上開所辯，顯無理由。
五、綜上所述，異議人確有於上開時、地違規超速行駛之事實，
    洵堪認定。原處分機關依道路交通管理處罰條例第40條及違
    反道路交通管理事件統一裁罰基準表之規定，裁處異議人罰
    鍰新臺幣1400元，固無不當，惟原處分疏未依同條例第63條
    第1 項第1 款之規定予以記違規點數1 點，尚有未洽，本件
    異議意旨雖無理由，惟原裁決處分既有瑕疵，自應予以撤銷
    ，依道路交通管理處罰條例第40條、第63條第1 項第1 款，
    自為裁定裁罰異議人如主文第二項所示，以資適法。
六、依道路交通管理處罰條例第87條第2 項、道路交通案件處理
    辦法第20條前段，裁定如主文。
中    華    民    國    97    年    5     月    19    日
                      交通法庭  法  官  林海祥
上列正本證明與原本無異。
如不服本裁定，應於裁定送達後5日內敘明抗告理由，向本院提
出抗告狀。
                                書記官  陳金鳳
中    華    民    國    97    年    5     月    20    日


司法院資訊處製作；財團法人民間司法改革基金會備份。
